臺灣士林地方法院民事判決
110年度訴字第1679號
原      告  王鈺嫻


被      告  黃志豪

            陳品璇
兼 上一 人
法定代理人  林慧萍             
上列當事人間請求清償借款事件，本院於民國111年4月1日言詞
辯論終結，判決如下：
    主  文
被告陳品璇、林慧萍應於繼承被繼承人陳文斌之遺產範圍內，與
被告黃志豪連帶給付原告新臺幣柒拾參萬貳仟壹佰壹拾肆元，及
自民國一一一年三月五日起至清償日止，按週年利率百分之五計
算之利息。
訴訟費用由被告陳品璇、林慧萍、黃志豪連帶負擔。
本判決第一項，如原告以新臺幣貳拾伍萬元為被告陳品璇、林慧
萍、黃志豪供擔保後，得假執行。但被告陳品璇、林慧萍、黃志
豪以新臺幣柒拾參萬貳仟壹佰壹拾肆元為原告預供擔保後，得免
為假執行。
    事  實  及  理  由
壹、程序事項
一、原告所提之借款契約書第6條約定雙方合意以本院為第一審
    管轄法院，有借款契約書可稽(見本院卷第18頁)，依民事訴
    訟法第24條規定，本院為兩造合意定第一審管轄法院，合先
    敘明。
二、原告原起訴主張黃志豪以陳文斌為連帶保證人向伊借款100
    萬元，屆期尚積欠伊部分借款迄未清償為由，原起訴聲明為
    ：被告應連帶給付原告新臺幣(下同)73萬2114元，及自起訴
    狀繕本送達翌日起至清償日止，按週年利率百分之5計算之
    利息(見本院卷第12頁)，因陳文斌於原告提起本件訴訟前即
    已死亡，原告撤回對陳文斌之訴訟，並追加其繼承人即陳品
    璇、林慧萍為被告(見本院卷第32頁、第68、98、130頁)，
    且將其上開聲明變更為：被告陳品璇、林慧萍應於繼承被繼
    承人陳文斌之遺產範圍內與被告黃志豪連帶給付原告73萬21
    14元，及自起訴狀繕本最後送達被告翌日起至清償日止，按
    週年利率百分之5計算之利息。核其所為，係基於同一基礎
    事實(即借款100萬元及連帶保證之事實)，而為訴之變更及
    減縮聲明，依民事訴訟法第255條第1項第2、3款規定，應予
    准許。
三、本件被告黃志豪經合法通知，未於言詞辯論期日到場，核無
    民事訴訟法第386條所列各款情形，爰依原告之聲請，由其
    一造辯論而為判決。　　
貳、實體事項
一、原告主張：被告黃志豪(下稱姓名)邀同陳文斌為連帶保證人
    ，於民國110年1月18日向伊借款100萬元，約定扣除開辦手
    續費及第一期貸款金額後，伊僅須再交付94萬元，借款金額
    即以100萬元計算，且約定借款期間自110年1月18日起至同
    年4月18日止，屆期黃志豪應如數清償本金，或自110年1月1
    8日起每月償還5萬元至全數清償完畢，若有一期不履行，其
    後之各期視為亦已到期(下稱系爭借款)。詎黃志豪、陳文斌
    自110年3月18日起即未依約還款5萬元，於同年3月16日僅清
    償2萬8000元，全部債務已視同到期，迄今黃志豪、陳文斌
    僅清償部分借款即26萬7886元，尚積欠借款73萬2114元迄未
    清償。而陳文斌為連帶保證人，應就上開未清償部分，與黃
    志豪負連帶清償責任。嗣因陳文斌於110年7月14日死亡，被
    告陳品璇、林慧萍(下各逕稱姓名，與黃志豪合稱被告3人)
    為陳文斌之繼承人，應於繼承陳文斌之遺產範圍內負連帶清
    償責任。為此，爰依消費借貸、連帶保證及繼承之法律關係
    ，提起本件訴訟等語。並聲明：㈠陳品璇、林慧萍應於繼承
    被繼承人陳文斌之遺產範圍內與黃志豪連帶給付原告73萬21
    14元，及自起訴狀繕本最後送達被告翌日起至清償日止，按
    週年利率百分之5計算之利息。㈡願供擔保，請准宣告假執行
    。
二、被告方面：
　㈠陳品璇、林慧萍則以：伊等並不否認原告所提之借款契約書
    之真正，惟原告仍須舉證證明其已交付借款乙情；又系爭借
    款係於陳文斌死亡後始視為全部到期，陳文斌當不負連帶保
    證人之責任，伊等自不因繼承之關係而負清償之責。況縱認
    伊等須負清償責任，惟伊等就陳文斌之遺產已為限定繼承等
    語，資為抗辯。並答辯聲明：㈠原告之訴及假執行之聲請均
    駁回。㈡如受不利判決，願供擔保，請准宣告免為假執行。
  ㈡黃志豪經合法通知未到庭，亦未提出書狀為何陳述或聲明。
三、原告主張其與黃志豪、陳文斌為110年1月18日簽立借款契約
    書，約定黃志豪向其借款100萬元，且由陳文斌擔任連帶保
    證人，借貸期間自110年1月18日起至110年4月18日止，到期
    應如數清償本金及利息，或自110年1月18日起，以每月一期
    ，每期償還5萬元，若有一期未能按期履行，視為全部到期
    等情，業據原告提出借款契約書為證(見本院卷第18至20頁)
    ，且為陳品璇、林慧萍所不爭執，堪信為真實。
四、至原告主張其與黃志豪、陳文斌約定借款金額100萬元，扣
    除開辦手續費及第一期貸款後，其僅須交付94萬元，並同意
    屆期須返還借款本金100萬元，黃志豪、陳文斌自110年3月1
    8日即未依約清償5萬元，僅於同年3月16日清償2萬8000元，
    全部債務已視同到期等語，為陳品璇、林慧萍否認有交付借
    款，並以前揭情詞置辯。經查：
　㈠按金錢借貸契約，固屬要物契約，應由貸與人就交付金錢之
    事實負舉證之責，但若貸與人提出之借用證內，經載明借款
    額，當日親收足訖無訛者，要應解為貸與人就要物性之具備
    ，已盡舉證責任。查原告所提出借款契約書第1項已記載：
    「甲方(即原告)於民國(下同)110年1月18日貸與新臺幣(下
    同)0000000元予乙方(即黃志豪)，並如數收訖無誤」等字樣
    ，有原告所提之借款契約書為證(見本院卷第18至20頁)，陳
    品璇、林慧萍亦不爭執該借款契約書之真正，依前揭說明，
    應認定原告已舉證證明其已交付借款之事實。且證人林律甫
    證稱：黃志豪有邀同陳文斌為連帶保證人，於110年1月18日
    向原告借款，約定借款金額100萬元，因為開辦費9000元及
    第一期信貸費用5萬元，實際交付94萬元，該94萬元係以伊
    設於中國信託銀行帳戶轉帳至陳文斌之中國信託銀行帳戶，
    原告與黃志豪、陳文斌確有約定原告只需交付借款94萬元，
    但100萬元含開辦費及第一期貸款費用，所以約定黃志豪、
    陳文斌借款金額以100萬元計算，並屆期需返還本金100萬元
    等語(見本院卷第132至133頁)；復有中國信託銀行匯款單、
    林律甫設於中國信託銀行帳戶之存款交易明細、林律甫與陳
    文斌間Line對話內容、林律甫之中國信託存摺影本可稽(見
    本院卷第104頁、第117至120頁、第144至158、第166至168
    頁)。堪認被告黃志豪向原告借款100萬元，由陳文斌擔任連
    帶保證人，約定借款100萬元經扣除開辦費及第一期貸款費
    用後，經雙方同意原告僅須交付94萬元予黃志豪、陳文斌，
    屆期黃志豪、陳文斌應返還借款100萬元予原告，且原告已
    支出開辦費及第一期貸款費用，並已將借款交付予陳文斌、
    被告黃志豪等情。則原告主張其與被告黃志豪間有100萬元
    之消費借貸契約成立，且陳文斌為該借款之連帶保證人，並
    已依約交付借款等情，堪以採信。
　㈡至原告主張因黃志豪、陳文斌於110年3月16日僅償還2萬8000
    元，未依借款契約書約定每月償還5萬元，則全部債務已視
    同到期，系爭借款債務於陳文斌死亡前均已屆期，被告為陳
    文斌之繼承人當應負連帶清償責任等語，為陳品璇、林慧萍
    否認，並辯稱：於陳文斌死亡後，黃志豪有要求林慧萍匯款
    4萬6000元以清償系爭借款，且原告自陳其最後一次收到匯
    款是110年9月17日，故於陳文斌於同年7月14日死亡時，系
    爭借款尚未到期，當不負連帶保證人之責任等語。然查，陳
    品璇、林慧萍否認於110年3月僅清償部分之分期款，並未清
    償足額之分期款5萬元乙情，自應由陳品璇、林慧萍就陳文
    斌或被告3人有於110年3月清償足額之分期款5萬元乙節負舉
    證之責任。惟陳品璇、林慧萍僅空言抗辯已依約清償，並未
    提出任何證據足以證明陳文斌或被告3人於110年3月間確有
    依約定清償足額之一期5萬元之分期款，故尚難認陳文斌、
    黃志豪於110年3月已足額清償該期分期款5萬元。則原告主
    張系爭借款自110年3月間因未清償足額之該期分期款5萬元
    ，系爭借款依借款契約書之約定，已視同全部到期等語，應
    為可採。至陳品璇、林慧萍辯稱：原告已自陳系爭借款最後
    一次清償日為110年9月17日，則該借款於該日即陳文斌死亡
    後始到期，陳文斌不負連帶保證人之責任等語，惟如前所述
    ，系爭借款已於101年3月間未依約清償足額之一期分期款5
    萬元即視為全部到期，依借款契約書第1項約定，黃志豪、
    陳文斌即負有連帶清償全部系爭借款債務之義務，並已喪失
    系爭借款契約約定之分期清償給付之利益，縱於該日之後或
    110年9月17日，黃志豪、陳文斌或林慧萍有為清償部分借款
    ，均係於系爭借款已視為全部到期(即已屆清償期)後所為之
    清償，故陳品璇、林慧萍抗辯系爭借款係於陳文斌死亡後始
    視為到期，陳文斌不負連帶保證人責任等語，難認可取。
　㈢此外，被告3人復未提出其他證據證明除已清償借款26萬7886
    元(已含於陳文斌死亡後，林慧萍所為匯款4萬6000元)外，
    另有再為清償之情事。綜上，原告主張黃志豪向其借款100
    萬元，陳文斌為連帶保證人，黃志豪、陳文斌尚積欠其借款
    73萬2114元未清償等情，應認可採。　
五、按消費借貸之借用人應於約定期限內，返還與所借用物種類
    、品質、數量相同之物，民法第478條前段定有明文。次按
    遲延之債務，以支付金錢為標的者，債權人得請求依法定利
    率計算之遲延利息。但約定利率較高者，仍從其約定利率。
    對於利息，無須支付遲延利息。再按應付利息之債務，其利
    率未經約定，亦無法律可據者，週年利率為百分之5。民法
    第233 條第1、2項、第203條亦定有明文。是以系爭借款於
    到期後仍未全部清償完畢，且未另外約定利息或遲延利息，
    則原告請求自起訴狀繕本最後送達被告翌日起即111年3月5
    日【最後送達於陳品璇、林慧萍之日為111年3月4日(即於11
    1年2月22日寄存送達，加10天始生合法送達效力)，見本院
    卷第88頁】起，按週年利率百分之5計算之遲延利息，洵屬
    有據。
六、又按保證者，謂當事人約定，一方於他方之債務人不履行債
    務時，由其代負履行責任之契約；保證債務，除契約另有訂
    定外，包含主債務之利息、違約金、損害賠償及其他從屬於
    主債務之負擔，民法第739條、第740條分別定有明文。且保
    證債務之連帶，係指保證人與主債務人負同一債務，對於債
    權人各負全部給付之責任者而言。再按繼承人對於被繼承人
    之債務，以因繼承所得遺產為限，負連帶責任，民法第1153
    條第1項定有明文。查陳文斌為系爭借款之連帶保證人，已
    如前述，其與黃志豪應就系爭借款負連帶清償責任，而陳文
    斌於110年7月14日死亡，其繼承人有陳品璇、林慧萍，是陳
    品璇、林慧萍於繼承陳文斌之遺產範圍內與黃志豪應連帶清
    償借款73萬2114元，及自起訴狀繕本最後送達被告之翌日即
    111年3月5日起至清償日止，按週年利率百分之5計算之遲延
    利息，洵屬有據。
七、從而，原告依消費借貸、連帶保證及繼承之法律關係，請求
    陳品璇、林慧萍應於繼承被繼承人陳文斌之遺產範圍內與黃
    志豪連帶給付原告73萬2114元，及自111年3月5日起至清償
    日止，按週年利率百分之5計算之利息，為有理由，應予准
    許。又原告及陳品璇、林慧萍分別陳明願供擔保，聲請宣告
    假執行或免為假執行，爰分別酌定相當之擔保金額宣告之。
    至命黃志豪供擔保免為假執行部分，則由本院依職權酌定相
    當金額預供擔保後免為假執行。
八、本件事證已臻明確，兩造其餘之攻擊或防禦方法及所用之證
    據，經本院斟酌後，認為均不足以影響本判決之結果，爰不
    逐一論列，附此敘明。　　　　　
九、據上論結，原告之訴為有理由，依民事訴訟法第385條第1項
    前段、第85條第2項、第390條第2項、第392條第2項判決如
    主文。
中　　華　　民　　國　　111 　年　　4　　月　　29　　日
                  民事第三庭
                            法  官  陳月雯
以上正本係照原本作成。
如對本判決上訴須於判決送達後 20 日內向本院提出上訴狀。如
委任律師提起上訴者，應一併繳納上訴審裁判費。
中　　華　　民　　國　　111 　年　　4　　月　　29　　日
                            書記官  李佩諭